【裁判字號】    90,易,612
【裁判日期】    901008
【裁判案由】    公共危險
【裁判全文】
臺灣士林地方法院刑事判決                            九十年度易字第六一二號
    聲  請  人  臺灣士林地方法院檢察署檢察官
    被      告  乙○○
右列被告因公共危險案件，經檢察官聲請簡易判決處刑（九十年度偵字第五七六七號
），本院認不宜以簡易判決處刑，改依普通程序審理判決如左：
    主  文
乙○○無罪。
    理  由
一、本件聲請簡易處刑意旨略以：被告乙○○係臺北市大同區○○○路一六九號一樓
    「名市珠寶公司」負責人，應注意檢視店內各項電器設施電源使用之安全，而其
    並無不能注意之情事，竟疏未注意，使店內使用之電冰箱電源線因故短路引燃周
    邊可燃物後，致於民國九十年三月三十一日晚上十一時三十五分許，燒燬現有人
    所在之前開建築物。因認被告涉有刑法第一百七十三條第二項之失火燒燬現有人
    所在之建築物之罪嫌。
二、本件聲請人認被告乙○○涉有右揭犯行，無非係以臺北市政府消防局火災原因報
    告書、現場照片多幀等，為其主要論據。訊據被告對於右揭時地電冰箱確仍使用
    電源，而該店面業已燒燬之事實固不否認，惟堅決否認其有失火燒燬現有人所在
    之建築物罪之犯行，辯稱：電冰箱才買半年，怎可能短路引發火災，失火原因應
    係保全迴路設定產生問題所造成等語。
三、按犯罪事實應依證據認定之，無證據不得推定其犯罪事實。又不能證明被告犯罪
    者，應諭知無罪之判決，刑事訴訟法第一百五十四條第三百零一條第一項分別定
    有明文。另按事實之認定，應憑證據，如未能發現相當證據，或證據不足以證明
    ，自不能以推測或擬制之方法，為裁判基礎；且被告否認犯罪事實所持之辯解，
    縱屬不能成立，仍非有積極證據足以證明其犯罪行為，不能遽為有罪之證明，最
    高法院四十年臺上字第八六號判例、三十年度上字第一八三一號判例分別著有明
    文可資參照。又按刑法上之過失犯，應以行為人對於構成犯罪之事實，按其情節
    應注意並能注意而不注意者，始能成立，刑法第十四條第一項亦定有明文。
四、經查臺北市政府消防局火災原因報告書關於起火原因之研判，雖謂：「以電冰箱
    電源線因故短路引燃周邊可燃物後致起火燃燒之可能性較大。」（見偵查卷第三
    十九頁）等語。然電源線短路之原因甚多，如老化、脆化（劣化）、壓壞、折斷
    、鼠咬、負荷過重、電源線配置不當‧‧‧等，均屬可能，本件起火原因，固以
    電源線因故短路引燃之可能性較大，惟造成短路之原因，不一而足，無法確定其
    原因，此業經參與勘查之臺北市政府消防局火調科隊員甲○○到庭結證無訛（參
    見本院九十年九月二十四日審理筆錄）。證人甲○○雖亦指稱：「電源插孔有兩
    個洞，一個插冰箱，一個拉一條延長線，（第三十五、三十六頁照片）現場擺放
    的東西插頭都插在延長線插頭的插座上。」（參見本院九十年九月二十四日審理
    筆錄）等語，惟被告辯稱打烊後離開時，雖未將延長線拔除，但均已將該條延長
    線之電器電源關閉等語，且參諸前揭火災原因調查報告書明確指出，本件起火原
    因係以『電冰箱電源線因故短路』引燃周邊可燃物後致起火燃燒之可能性較大，
    顯見起火點並非在此延長線上。綜上，本件失火之確實原因欠明，亦即短路之原
    因何在？發生於何時？均難臆測。倘係當日打烊後電源線遭鼠咬（按營業時間有
    人在場，鼠咬可能性極低），被告業已離去，又何從注意？總之，失火原因尚非
    明確，如何據以憑空推定被告有應注意，能注意而不注意之情事？實不能率以過
    失犯相繩。消防局之火災原因調查報告，尚非足以積極認定被告有過失犯行，而
    採為斷罪之唯一證據，另卷附之現場照片，亦僅足證明有物品被燃燒，不能證明
    被告有何過失。此外復查無其他具體事證，足以證明被告涉有起訴意旨所指之失
    火燒燬現有人所在之建築物罪犯行，不能證明被告犯罪，依法應諭知無罪之判決
    ，以免冤抑。
五、至被告指稱係保全迴路設計有問題使然云云，但查證人甲○○明確指證稱：起火
    處係電冰箱電源線位置，火往上燒，始燒燬保全系統受信機，造成該受信機掉落
    ，排除係受信機造成火災（參見本院九十年九月二十四日審理筆錄）等語，並有
    前揭火災原因調查報告書一份在卷足按，被告就此所辯核非可採，附此敘明。
據上論斷，應依刑事訴訟法第四百五十二條、第三百零一條第一項，判決如主文。
本案經檢察官陳傳宗到庭執行職務
中      華      民      國    九十      年      十      月      八      日
                                  臺灣士林地方法院刑事第二庭
                                          法  官
右正本證明與原本無異。
如不服本判決，應於判決送達後十日內，向本院提出上訴狀。
                                          書記官
中    華    民    國      八十        年              月              日


司法院資訊處製作；財團法人民間司法改革基金會備份。
